臺灣彰化地方法院刑事裁定　　　　　　 100年度聲字第1560號
公　訴　人　臺灣彰化地方法院檢察署檢察官
聲　請　人
即　被　告　江崇甫
選任辯護人　陳建勛律師
上列被告因涉犯強盜等案件（本院案號：100 年度訴第961 號）
，聲請人對於本院中華民國100 年8 月3 日受命法官所為之羈押
處分不服，聲請撤銷羈押而提出準抗告，本院裁定如下：
    主  文
聲請駁回。
    理  由
一、聲請意旨略以：聲請人即被告江崇甫對於檢察官所起訴之預
    備強盜罪、加重強盜罪等相關案情，被告自警詢、偵查及原
    審羈押庭均坦白承認，何來互相勾串之虞。關於原審法院訊
    問被告江崇甫與黃瑞成在攔下被害人蕭智註時，黃瑞成有無
    拿刀乙節，被告黃瑞成供稱其左手有拿刀，被告江崇甫則供
    稱不知黃瑞成手裡有無拿刀，依當時情形係由被告江崇甫駕
    駛車輛，其等又有飲酒，被告江崇甫在駕車攔下蕭智註之際
    ，未注意被告黃瑞成手裡有無持刀，此供述並非難以想像，
    尚難遽認被告有所隱匿。再者，蕭智註指述被告黃瑞成當時
    已下車乙節，被告之供述固然與蕭智註之指述不同，但無論
    如何，被告2 人對於檢察官所起訴之預備強盜罪均坦白承認
    ，並無與蕭智註勾串之必要，蕭智註亦無迴護被告之可能。
    故被告江崇甫並無刑事訴訟法第101 條第1 項第2 款「勾串
    共犯或證人之虞」之羈押事由存在，原裁定自不得僅憑同條
    項第3 款之重罪為由羈押被告江崇甫，而應以具保、責付或
    限制住居等侵害較小之手段，顯足以確保追訴、審判或執行
    程序之順序進行，原裁定羈押被告江崇甫之必要性應不存在
    ，爰依法提出「抗告」，懇請臺灣高等法院臺中分院撤銷原
    審裁定（按：應係向本院合議庭為之，見後述），將本案發
    回新重審理等語。
二、按對於審判長、受命法官、受託法官或檢察官所為下列處分
    有不服者，受處分人得聲請所屬法院撤銷或變更之：一、關
    於羈押、具保、責付、限制住居、搜索、扣押或扣押物發還
    、因鑑定將被告送入醫院或其他處所之處分及第105 條第3
    項、第4 項所為之禁止或扣押之處分；前條聲請應以書狀敘
    述不服之理由，提出於該管法院為之，刑事訴訟法第416 條
    第1 項第1 款及第417 條分別定有明文。又抗告法院認為抗
    告無理由者，應以裁定駁回之，於準抗告亦有準用，此觀同
    法第412 條、第416 條第4 項之規定自明。查聲請人即被告
    就本件受命法官所為之羈押處分提出抗告並載明應由本院轉
    送臺灣高等法院臺中分院審理之情，依上揭規定，該抗告之
    提出實為「聲明異議即準抗告」，並依法應向「本院合議庭
    」提出，聲請人所為之抗告顯有如上之誤載情形，特予敘明
    。
三、次按刑事訴訟法第101 條第1 項所定「被告經法官訊問後，
    認為犯罪嫌疑重大，而有左列情形之一，非予羈押，顯難進
    行追訴、審判或執行者，得羈押之︰一、逃亡或有事實足認
    為有逃亡之虞者。二、有事實足認為有湮滅、偽造、變造證
    據或勾串共犯或證人之虞者。三、所犯為死刑、無期徒刑或
    最輕本刑為5 年以上有期徒刑之罪者。」首段文字即表明羈
    押之目的，唯在於保全之必要，且受比例原則限制。而考諸
    本條項第3 款規定之法理，實係因被告所犯為死刑、無期徒
    刑或最輕本刑為五年以上有期徒刑之罪，可以預期將受重刑
    宣判，其為規避刑罰之執行而妨礙追訴、審判程序進行之可
    能性增加，國家刑罰權有難以實現之危險，是為防免其實際
    發生，在此維持重大之社會秩序及增進重大之公共利益之限
    度內（憲法第23條），乃具有正當性。從而，基於憲法保障
    人民身體自由之意旨，被告犯上開重罪條款且嫌疑重大者，
    仍應有相當理由認為其有逃亡、湮滅、偽造、變造證據或勾
    串共犯或證人等之虞，法院斟酌命該被告具保、責付或限制
    住居等侵害較小之手段，均不足以確保追訴、審判或執行程
    序之順利進行，此際予以羈押，方堪稱係屬維持刑事司法權
    有效行使之最後必要手段。是被告縱然符合上揭第3 款之羈
    押事由，法官仍須就犯罪嫌疑是否重大、有無羈押必要、有
    無不得羈押之情形予以審酌，非謂一符合該款規定之羈押事
    由，即得予以羈押，業經司法院釋字第665 號解釋釋明在案
    。上揭所稱「相當理由」，與同條項第1 款、第2 款法文內
    之「有事實足認有……之虞」（學理上解釋為「充分理由」
    ）尚屬有間，其條件當較寬鬆。良以重罪常伴有逃亡、滅證
    之高度可能，係趨吉避凶、脫免刑責、不甘受罰之基本人性
    ，倘一般正常之人，依其合理判斷，可認為該犯重罪嫌疑重
    大之人，具有逃亡或滅證之相當或然率存在，即已該當「相
    當理由」之認定標準，不以達到充分可信或確定程度為必要
    。以量化為喻，若依客觀、正常之社會通念，認為其人已有
    超過百分之五十之逃亡、滅證可能性者，當可認具有相當理
    由認為其有逃亡、滅證之虞。此與前2 款至少須有百分之八
    十以上，始足認有該情之虞者，自有程度之差別。再其認定
    ，固不得憑空臆測，但不以絕對客觀之具體事實為限，若有
    某些跡象或情況作為基礎，即無不可。至相關之事實或跡象
    、情況，鑑於此非屬實體審判之核心事項，自以自由證明為
    已足，並不排斥傳聞證據，斯不待言，最高法院有98年度台
    抗字第668 號刑事裁定可參。
四、查被告江崇甫前因犯強盜案件，經本院訊問後，認其已坦承
    犯行，且有卷附證據可參，足認其犯罪嫌疑重大，而所犯係
    加重強盜罪，為最輕本刑七年以上有期徒刑之重罪，顯有畏
    罪逃亡之虞，又其犯行危害社會治安重大，認有羈押之必要
    ，而於民國100 年8 月3 日裁定羈押。被告以上揭理由提起
    準抗告，惟被告所涉加重強盜、預備強盜等犯行，有證人蕭
    智註、芷瑩及共犯黃瑞成之證述可參，且有卷附之彰化縣
    警察局員林分局員林派出所調閱0704專車歹徒車輛行駛路線
    報告表、贓物認領保管單、監視器翻拍畫面及相片、逃逸路
    線圖暨沿途監視器畫面等資料足資佐證，復有扣案之黑色口
    罩1 個及新臺幣4000元可憑，被告涉犯加重強盜等罪之嫌疑
    重大，且被告對於某部分犯罪情節刻意隱瞞，又與證人證述
    不一，被告此舉顯有相當理由足認被告有勾串共犯、證人及
    規避刑罰而有逃亡之可能性，為防免被告有串證及畏罪脫逃
    之危險，僅有羈押一途，尚非以具保、責付及限制住居等處
    分所能替代，是原羈押處分限制被告人身自由，係為利審判
    之唯一、適當且必要之手段，並符合比例原則。是原羈押處
    分認本件有刑事訴訟法第101 條第1 項第3 款規定之羈押原
    因，並有羈押之必要一節，於法並無不合。從而，聲請人所
    為本件聲請為無理由，應予駁回。
五、末按法院就刑事訴訟法第416 條之聲請所為裁定，不得抗告
    ，同法第418 條第1 項前段規定甚明。是本裁定不得抗告，
    併此敘明。
六、依刑事訴訟法第416條第4項、第412條，裁定如主文。
中    華    民    國  100     年    8     月    15    日
                  刑事第五庭    審判長法官  周淡怡
                                法      官  王奕勛
                                法      官  李淑惠
以上正本證明與原本無異。
本件不得抗告。
中    華    民    國  100     年    8     月    15    日
                                書記官  張清秀